【裁判字號】    98,易,3460
【裁判日期】    981210
【裁判案由】    詐欺
【裁判全文】
臺灣臺中地方法院刑事判決              98年度易字第3460號
公  訴  人  臺灣臺中地方法院檢察署檢察官
被      告  丙○○
上列被告因詐欺案件，經檢察官提起公訴（98年度偵字第21464
號），本院判決如下：
    主    文
丙○○幫助意圖為自己不法之所有，以詐術使人將本人之物交付
，處有期徒刑月，如易科罰金，以新臺幣壹仟元折算壹日。
    犯罪事實
一、丙○○可預見其提供帳戶予不詳姓名年籍之人使用，該姓名
    年籍不詳之人將可能利用其所提供之帳戶遂行詐欺取財等非
    法犯行，仍基於幫助之犯意，先於民國98年3月20日向神岡
    岸裡郵局辦理局號000000-0號、帳號000000-0號帳戶之新戶
    建檔手續，並於同年月26日請領提款卡後，於不詳時、地，
    將上開提款卡（含密碼）交與姓名年籍不詳之成年人使用。
    嗣該姓名年籍不詳之成年人所屬詐騙集團某成員於露天拍賣
    網站上，冒用周聖雯之拍賣帳號，佯稱出售手機，致乙○○
    於98年4月4日晚間，經網路對話與之聯繫，並陷於錯誤而承
    購，且於同日22時33分許，按指示將新臺幣（下同）1萬元
    匯入上開丙○○帳戶，隨即遭提領，乙○○嗣始知受騙，並
    報警循線查獲。
二、案經南投縣政府警察局草屯分局報告臺灣南投地方法院檢察
    署呈請臺灣高等法院臺中分院檢察署令轉臺灣臺中地方法院
    檢察署檢察官偵查起訴。
    理    由
壹、證據能力部分：
    按被告以外之人（包括證人、鑑定人、告訴人、被害人及共
    同被告等）於審判外之陳述雖不符刑事訴訟法第159條之1至
    之4等4條之規定，而經當事人於審判程序同意作為證據，法
    院審酌該言詞陳述或書面陳述作成時之情況，認為適當者，
    亦得為證據；當事人、代理人或辯護人於法院調查證據時，
    知有刑事訴訟法第159條第1項不得為證據之情形，而未於言
    詞辯論終結前聲明異議者，視為有前項之同意，同法第159
    條之5定有明文。立法意旨在於傳聞證據未經當事人之反對
    詰問予以核實，原則上先予排除。惟若當事人已放棄反對詰
    問權，於審判程序中表明同意該等傳聞證據可作為證據；或
    於言詞辯論終結前未聲明異議，基於尊重當事人對傳聞證據
    之處分權，及證據資料愈豐富，愈有助於真實發見之理念，
    且強化言詞辯論主義，使訴訟程序得以順暢進行，上開傳聞
    證據亦均具有證據能力。本案被告及檢察官於本院審理程序
    時就本判決引用之下列證據，均表示同意作為證據（見本院
    卷第20頁背面-21頁），且本院審酌上開證據作成時，並無
    不當取證之情形，認為以之作為本案之證據亦屬適當，揆諸
    前開說明，自有證據能力。是就本案下列所引用之供述、書
    面證據均得採為本案證據。
貳、認定犯罪事實所憑證據及論罪科刑：
一、訊據被告丙○○固坦承上開郵局帳戶、金融卡為其所申設、
    請領，但矢口否認有何幫助詐欺犯行，並辯稱：伊所有之金
    融卡於清明節過後約2天左右在台北遺失，當時遺失的皮包
    裡面有金融卡、名片、家樂福的卡片及現金2000餘元云云。
二、經查：
（一）上開郵局帳戶，係被告所申請設立乙節，除經被告於警詢
      、偵查及本院審理中所自承外（見投草警刑字第0980012
      279號卷-下稱警卷第2頁、臺灣臺中地方法院檢察署98年
      度偵字第21464號卷第8頁、本院卷第13頁），並有中華郵
      政股份有限公司豐原郵局開戶基本資料影本1份附卷可稽
      （見警卷第12頁）。又被害人乙○○於犯罪事實欄所載時
      間，遭人以如犯罪事實欄所載之詐術詐騙，致陷於錯誤，
      而將1萬元以匯款方式存入被告之前揭郵局帳戶等情，業
      據被害人乙○○於警詢時證述甚詳（見警卷第4-6頁），
      且有其提出之中國信託交易明細表1份附卷可稽（見警卷
      第10頁）。復有被告上開郵局帳戶最近交易資料、客戶歷
      史交易清單及拍賣資料、網路交談紀錄各1份附卷可證（
      見警卷第15-21頁、臺灣臺中地方法院檢察署98年度偵字
      第21464號卷第5頁）。是被告上開郵局帳戶確實遭不詳成
      年人士（按無證據證明有未滿18歲之人涉案）作為詐欺取
      財使用等情，堪予認定。
（二）被告雖以前詞置辯，惟查：
    １、被告先後供陳如下：
      (1)、98年5月16日於警詢中供稱：「（問：該帳戶之提款
          卡於何時、地如何不見？）於98年4月2日不見，地點
          我不清楚，我回家後才發現不見，我將提款卡及現金
          放在皮夾內，回家後發現皮夾不見了。（問：你遺失
          提款卡後有無報案或辦理止付？）我沒有報案，當時
          我有打郵局的免付費電話辦理止付，但無法以語音方
          式辦理止付，過3、4天後我請我母親幫我至郵局辦理
          止付，但那時已是警示帳戶，無法辦理。」等語（見
          警卷第2-3頁）。
      (2)、於98年8月13日在偵查中供稱：「（問：你那個帳號
          其實是賣給人家？）不是，因為我有正常工作，我在
          自家做裝潢工作，沒開店，做10幾年，也沒有報稅。
          因為我沒有錢，5月初要家人匯錢給我，才發現是警
          示帳戶。我當時在臺北工作，當時做了2個禮拜，因
          為裝潢不一定，有工作才做。」等語（見臺灣南投地
          方法院檢察署98年度偵字第3184號卷第10-11頁）。
          於98年9月22日在偵查中供稱：「（問：你開此帳戶
          何用？）是存家裡匯款用的，我上台北工作時，因工
          作收入不定，錢帶不夠，需請我媽匯錢給我。……（
          問：身分證放家裡，如何上臺北找工作？）我不是找
          工作，我是上臺北工作，因為我木工是哪裡有工作，
          就要跑哪裡，我是3月初上臺北的。（問：戶頭是98
          年3月20日開設，為何與你所稱3月初北上時間不合？
          ）我是從台北回家裡再開設帳戶的。…（問：該帳戶
          金融卡放何處？與何物品同放？）放皮包，皮包也不
          見了，裡面還有現金3000多元，密碼沒有寫在卡片上
          ，密碼單也沒放在皮包裡。我是清明節前2天要回來
          ，回來的前1天人在台北時就有要求我媽幫我匯款，
          我媽去匯款時，就被通知我的帳戶被列為警示帳戶。
          （問：你說你的皮包及提款卡不見是何時的事？）不
          記得了，我是要去領朋友匯來的錢時，發現皮包不見
          了，當時人在台北。（問：發現皮包、提款卡不見，
          是清明節前2天之前何時的事？）忘記了。（問：不
          是已要求你媽匯款了，為何又有你朋友匯錢給你？
          ）我怕我媽沒有匯，我請我朋友一起匯。」（見臺灣
          臺中地方法院檢察署98年度偵字第21464號卷第8-9頁
          ）。
      (3)、98年11月3日於本院準備程序中供稱：「我沒有提供
          帳戶給其他人使用。我的金融卡於清明節過後約2天
          左右在台北遺失，當時遺失皮包，裡面有提款卡、名
          片、家樂福的卡片及現金2000多元。遺失之後，我於
          遺失當天有以電話向郵局掛失，我在遺失的前1天我
          還有發現放置提款卡的皮包……清明節是98年4月4日
          ，我是在4月6日發現皮包遺失，4月5日我還看到放置
          提款卡的皮包，為何我的帳戶在4月2日會有人匯款進
          去，我也不知道。」等語（見本院卷第12頁背面-13
          頁）。於98年11月26日在本院審理中供稱：「（檢察
          官問：當初辦理帳戶的用途？）我在家裡工作，所以
          請家人使用該帳戶匯薪水或生活費給我。（檢察官問
          ：既然你在家裡工作，為何不用現金交付給你？）我
          們家裡是從事裝潢工作，有時候同業會請我去幫忙，
          所以會去外地工作，所以要利用帳戶匯錢。（檢察官
          問：家人有無匯薪水給你？）還沒有匯，因為他們還
          不需要匯錢給我，因為我還沒有薪水可以拿。（檢察
          官問：存摺、提款卡都放置哪裡？）存摺放家裡，提
          款卡放身上。（檢察官問：提款卡何時發現不見？）
          98年4月初，正確時間我不記得。（檢察官問：為何
          你在警詢時說3月初，偵查中說5月初，你究竟於何時
          發現不見？）時間過那麼久，我沒辦法確認我發現提
          款卡不見的時間，我記得是在清明節過後回台北發現
          的。（審判長問：98年4月3日跨行轉入231元，是誰
          轉入？）我不知道。（審判長問：為何是98年3月20
          日新戶建檔？）這個帳戶在我國小的時候就申請設立
          ，但因太久沒有使用，所以郵局說要辦理新戶建檔。
          因為我沒有其他的帳戶可以使用，所以我才去辦理新
          戶建檔，因為如果我在家裡工作，家人要匯薪水給我
          ，所以我才去辦理。」等語（見本院卷第21頁-22頁
          ）。
    ２、被告前後供述析論如下：
      (1)、被告於本院審理時自稱辦理系爭帳戶是因為伊在家裡
          工作，所以請家人使用該帳戶匯薪水或生活費給伊之
          用。查被告於偵訊時陳稱伊在自家做裝潢工作，做了
          十幾年，被告既然在家工作長達十幾年，均無須使用
          帳戶匯款，卻遲至98年3月20日始辦理新戶建檔用以
          匯薪水或生活費，實屬有疑。況被告於本院陳稱當時
          家人還沒有匯薪水，因為他們還不需要匯錢給伊，因
          為伊還沒有薪水可以拿云云。益證被告所辯辦理帳戶
          之用途是因為伊在家裡工作，所以請家人使用該帳戶
          匯薪水或生活費為不實。
      (2)、被告就何時發現上開帳戶金融卡遺失乙節前後供述不
          一，其於本院準備程序中則稱於98年4月5日仍看見放
          置提款卡之皮包，於同年月6日始發現不見云云。但
          查被害人乙○○於98年4月4日已匯款1萬元至上開帳
          戶，顯見被告所述與事實不符。
      (3)、被告供稱攜帶金融卡北上是因為其母親要匯款給伊，
          卻又改係其朋友要匯款給伊，前後所述不一。
    ３、又按被告上開帳戶於98年4月3日分別提領4次，金額各
        為2萬元，於被害人乙○○遭詐騙後，於98年4月4日亦
        有提領9000元之紀錄，有客戶歷史交易清單在卷可參（
        見臺灣臺中地方法院檢察署98年度偵字第21464號卷第5
        頁），被告供稱上開提款行為並非其個人所為。查無論
        以提款卡或臨櫃提款均需要密碼，而金融卡之密碼為高
        度私密之個人資料，且被告陳稱上開帳戶提款卡密碼之
        數字為6位數，是倘若非由本人所提供，則本人以外之
        人即難憑空猜測而取得其正確之密碼。而被告於本院審
        理中供稱密碼並未寫在提款卡背後，也未將密碼交給別
        人使用，若被告未將其提款卡供人使用並告知密碼，則
        詐騙集團取得被告所有之上開提款卡後如何提款？
    ４、衡諸目前詐欺取財之人收購或使用人頭帳戶做為出入帳
        戶，倘非經過該帳戶所有權人同意其等使用，則將如何
        確保該帳戶所有權人不會在被害人匯入款項後，突然將
        該帳戶之提款卡掛失止付，致其等無法領款？換言之，
        詐欺取財之人絕無可能任意使用未經所有權人同意使用
        之帳戶作為詐欺轉帳之帳戶，以免屆時無法領取詐欺金
        額，而功虧一簣，灼然甚明。準此，使用被告上開帳戶
        之人，苟非未經被告同意使用上開郵局帳戶，而對該帳
        戶之掌控，有十足之把握，顯無可能利用該帳戶為匯款
        。是被告應有提供其帳戶之提款卡供不詳姓名、年籍之
        人使用，至臻明確。
（三）按刑法上之故意，可分為直接故意與不確定故意（間接故
      意），所謂「不確定故意」，係指行為人對於構成犯罪之
      事實，預見其發生而其發生並不違背其本意者，刑法第13
      條第2項定有明文；且衡諸常情，一般國人向金融機構開
      設帳戶，並無任何法令限制，若係正當用途，大可光明正
      大，自行申請供己使用，何必向他人收集？再者，帳戶之
      用途係用來存提款項，而存摺、提款卡等均係個人重要之
      物件，並具有一定金融交易目的及識別意義，一旦有人收
      購他人帳戶及上開物品供做不明使用，依一般認知，必是
      隱身幕後之使用人欲利用人頭帳戶掩飾犯行免於遭人追查
      ，自極易於令人有與不法犯罪之目的相關之合理懷疑。又
      近來利用各種名義詐欺取財之犯罪類型層出不窮，該等犯
      罪，多數均係利用他人帳戶作為恐嚇取財或詐欺所得財物
      之出入帳戶，並經媒體廣為披載，被告縱使並不確知所提
      供之帳戶，係遭他人用以對被害人詐欺取財，亦無法確知
      取得帳戶之人係以何種方法於何時地為詐欺取財之具體內
      容，惟對於其所提供之上揭帳戶，將遭人作為詐欺取財犯
      行所得財物匯入及提領之工具使用，應有概括之認識，且
      可預見其發生。被告為具一般社會智識經驗之成年人，自
      應知該詐欺集團係利用上開帳戶作為犯罪之用，是其對於
      他人利用上開帳戶資料作為犯詐欺罪之出入帳戶等情，能
      預見其發生且其發生不違背其本意，其有幫助該詐欺集團
      利用上開帳戶犯共同詐欺罪之不確定故意至明。綜上，被
      告所辯不足採信，本案事證明確，被告犯行堪予認定，應
      依法論科。
二、查該收受被告上開郵局帳戶提款卡之不詳成年人士或其集團
    成員，意圖為自己不法之所有，於如犯罪事實欄所載之時間
    ，對被害人乙○○施用如犯罪事實欄所載之詐術，致被害人
    乙○○陷於錯誤，而匯款至被告上開郵局帳戶，核其等所為
    ，係犯刑法第339條第1項之詐欺取財罪。被告將其所有之郵
    局帳戶提款卡提供予該不詳成年人士作為詐欺取財犯罪之指
    定存款帳戶，乃係基於幫助該不詳成年人士詐欺取財之不確
    定故意，而被告提供上開帳戶之行為，要屬詐欺取財構成要
    件以外之行為，則被告應屬以幫助之意思，參與詐欺取財構
    成要件以外之行為，核其所為，係犯刑法第30條第1項前段
    、第339條第1項之幫助詐欺取財罪，並依刑法第30條第2項
    之規定，按正犯之規定減輕其刑。
三、爰審酌被告無前科之素行，其提供所有之上開帳戶金融卡幫
    助他人詐騙財物，致使詐騙集團利用人頭帳戶詐財，影響社
    會經濟秩序，益添查緝之困難，行為殊不足取，惟念及被告
    本身並未實際參與詐欺取財之犯行，責難性較小，暨被害人
    受害金額為1萬元，被告犯罪後否認犯行，且未積極與被害
    人和解之態度，及其犯罪動機、目的、手段、所生損害等一
    切情狀，量處如主文所示之刑，並諭知易科罰金之折算標準
    ，以資懲儆。
據上論斷，應依刑事訴訟法第299條第1項前段，刑法第30條第1
項、第2項、第339條第1項、第41條第1項前段，刑法施行法第1
條之1，判決如主文。
本案經檢察官甲○○到庭執行職務。
中    華    民    國    98    年    12    月    10    日
                  刑事第十二庭  審判長法  官  楊文廣
                                      法  官  柯志民
                                      法  官  周玉蘭
以上正本證明與原本無異。
如不服本判決應於收受判決後10日內向本院提出上訴書狀，並應
敘述具體理由；其未敘述上訴理由者，應於上訴期間屆滿後20日
內向本院補提理由書（均須按他造當事人之人數附繕本）「切勿
逕送上級法院」。
告訴人或被害人對於判決如有不服具備理由請求檢察官上訴者，
其上訴期間之計算係以檢察官收受判決正本之日期為準。
                                      書記官  黃泰能
中    華    民    國    98    年    12    月    10    日
附錄本案論罪科刑法條全文：
第339條
意圖為自己或第三人不法之所有，以詐術使人將本人或第三人之
物交付者，處5年以下有期徒刑、拘役或科或併科1千元以下罰金
。
以前項方法得財產上不法之利益或使第三人得之者，亦同。
前二項之未遂犯罰之。


司法院資訊處製作；財團法人民間司法改革基金會備份。
